臺灣彰化地方法院刑事判決　　　　　　　95年度易字第1412號
公　訴　人　臺灣彰化地方法院檢察署檢察官
被　　　告　乙○○
輔　佐　人　甲○○
上列被告因詐欺案件，經檢察官提起公訴（95年度偵字第9505號
），本院裁定以簡式審判程序審理判決如下：
    主  文
乙○○犯幫助詐欺取財罪，處有期徒刑肆月，如易科罰金以銀元
佰元即新台幣玖佰元折算壹日。
    事  實
一、乙○○可預見帳戶提供予他人使用，因該帳戶所有人名義與
    實際使用人不同，將可能供他人作為詐欺取財之犯罪工具，
    藉此躲避警方之追查，竟在不違背其本意下，基於幫助不詳
    之人涉犯詐欺取財行為之不確定犯意，於民國（下同）95年
    5月間，在台中市不詳地點，將其所有之中華郵政股份有限
    公司員林中正路郵局（下稱中正路郵局）帳戶（帳號：0000
    0000000000000號）之存摺、提款卡及密碼，交付予姓名、
    年籍不詳之成年女子，供作該不詳女子詐騙匯款之人頭帳戶
    ；該不詳女子即基於意圖為自己不法所有，於同年6月1日，
    以電話向丙○○誑稱：其身分證遭盜用、帳戶被凍結，需匯
    款作為保證金云云，致丙○○信以為真，前往桃園縣楊梅鎮
    楊梅郵局依指示將新臺幣（下同）21萬元匯至乙○○上揭中
    正路郵局帳戶內，該不詳女子隨將前揭入帳款項全數領出，
    而以此等方式詐騙財物得手。嗣丙○○察覺有異，報警處理
    ，始經警循線查悉上情。
二、案經丙○○訴由彰化縣警察局員林分局報告臺灣彰化地方法
    院檢察署檢察官偵查起訴。
    理 由
一、上揭事實，業據被告乙○○於本院審理中坦承不諱，核與被
    害人丙○○於警詢中證述情節相符，並有被害人丙○○郵政
    國內匯款執據、被告之中正路郵局帳戶開戶資料及交易明細
    表、該不詳女子在台北縣中和市○○街郵局臨櫃提款監視錄
    影翻拍照片等件附卷足稽，事證明確，足認被告之自白與事
    實相符，其犯行堪予認定。
二、按被告行為後，刑法於94年2月2日修正公布、刑法施行法於
    95年6月14日修正公布、罰金罰鍰提高標準條例於95年5月17
    日修正公布，並均於95年7月1日施行，關於本案應適用之新
    舊法，茲比較如下：
(一)刑法第2條第1項規定，係規範行為後法律變更所生新舊法律
    比較適用之準據法，於95年7月1日刑法施行後，應適用刑法
    第2條第1項之規定，為「從舊從輕」之比較（最高法院95年
    5月23日第8次刑事庭會議決議第1點第1項參照）。
(二)刑法第33條第5款關於罰金刑之規定，由「罰金：一元以上
    」修正為「罰金：新臺幣一千元以上，以百元計算之」，應
    依刑法第2條第1項規定，適用最有利於行為人之法律（最高
    法院95年5月23日第8次刑事庭會議決議參照）。本案刑法第
    339條第1項詐欺取財罪關於「科或併科一千元以下罰金」之
    罰金刑部分，經比較新、舊法結果，應以被告行為時之法律
    即修正前第33條第5款規定，最有利於被告。
(三)刑法第41條第1項前段關於易科罰金折算標準之規定，由「
    犯最重本刑為五年以下有期徒刑以下之刑之罪，而受六個月
    以下有期徒刑或拘役之宣告，因身體、教育、職業、家庭之
    關係或其他正當事由，執行顯有困難者，得以一元以上三元
    以下折算一日，易科罰金。」修正為「犯最重本刑為五年以
    下有期徒刑以下之刑之罪，而受六個月以下有期徒刑或拘役
    之宣告者，得以新臺幣一千元、二千元或三千元折算一日，
    易科罰金。」應依刑法第2條第1項規定，適用最有利於行為
    人之法律（最高法院95年5月23日第8次刑事庭會議決議第3
    點第2項參照）。修正前刑法第41條第1項前段之易科罰金折
    算標準，依修正刪除前之罰金罰鍰提高標準條例第2條規定
    ，應就其原定數額提高為一百倍折算一日，並依現行法規所
    定貨幣單位折算新臺幣條例第2條規定，以新臺幣3倍折算之
    ，亦即修正前刑法第41條第1項前段之易科罰金折算標準，
    應以銀元三百元即新臺幣九百元折算為一日，經比較新、舊
    法結果，應以被告行為時之法律即修正前刑法第41條第1項
    前段，修正前罰金罰鍰提高標準條例第2條規定，最有利於
    被告。
(四)刑法第30條關於幫助犯之規定，僅有文字之修正，無關成立
    幫助犯內容之實質之變更，非屬法律之變更。
三、核被告乙○○所為，係犯刑法第30條第1項前段、第339條第
    第1項之幫助詐欺取財罪。其以幫助他人犯罪之意思，參與
    犯罪構成要件以外之行為，為幫助犯，應依刑法第30條第2
    項之規定，按正犯之刑減輕之。爰審酌被告乙○○素行尚佳
    並無前科、其行為時甫滿18歲、涉世未深（參其前案紀錄表
    及年籍資料），本件犯罪動機、方法、手段、被害人被詐金
    額及本案所生危害暨被告於本院審理中坦承犯行之犯後態度
    等一切情狀，量處如主文所示之刑，並諭知易科罰金之折算
    標準，以示懲儆。
據上論斷，應依刑事訴訟法第273條之1第1項、第299條第1項前
段，刑法第2條第1項、第30條第1項前段、第2項、修正前刑法第
339條第1項、第41條第1項前段，罰金罰鍰提高標準條例第1條前
段、修正前罰金罰鍰提高標準條例第2條，現行法規所定貨幣單
位折算新臺幣條例第2條，判決如主文。
本案經檢察官鮑慧忠到庭執行職務。
中　　華　　民　　國　　96　　年　　2 　　月　　27　　日
                  刑事第三庭         法   官    林欽章
以上正本證明與原本無異。
如不服本判決，應於判決送達後十日內向本院提出上訴狀 (須附
繕本)。
告訴人或被害人對於判決如有不服具備理由請求檢察官上訴者，
其上訴期間之計算係以檢察官收受判決正本之日期為準。
中　　華　　民　　國　　96　　年　　3 　　月　　1　　日
                                      書記官    魏嘉信
附錄本案論罪科刑法條全文：
中華民國刑法第339條第1項：
（普通詐欺罪）
意圖為自己或第三人不法之所有，以詐術使人將本人或第三人之
物交付者，處5年以下有期徒刑、拘役或科或併科1千元以下罰金
。
